臺灣臺中地方法院民事判決
111年度沙簡字第330號
原      告  王富義  

訴訟代理人  王世存  
被      告  賴乙香  
訴訟代理人  郭宸熙  
            陳威廷  
上列當事人間請求侵權行為損害賠償(交通)事件（本院110年度
交易字第1422號），提起刑事附帶民事訴訟請求損害賠償（本院
111年度交附民字第6號），經本院刑事庭裁定移送前來，本院於
民國111年7月6日言詞辯論終結，判決如下：
    主      文
被告應給付原告新臺幣伍拾玖萬參仟貳佰伍拾玖元，及自民國一
一一年一月十一日起至清償日止，按年息百分之五計算之利息。
原告其餘之訴駁回。
訴訟費用新臺幣壹仟元由被告負擔。
本判決第一項得假執行。但被告如以新臺幣伍拾玖萬參仟貳佰伍
拾玖元為原告預供擔保後，得免為假執行。
    事實及理由
壹、程序方面：
    按訴狀送達後，原告不得將原訴變更或追加他訴，但擴張或
    減縮應受判決事項之聲明者，不在此限，民事訴訟法第255
    條第1項第3款定有明文。經查，原告於附帶民事起訴時原聲
    明為：被告應給付原告新臺幣（下同）350萬元，及自起訴
    狀繕本送達翌日起至清償日止，按年息百分之5計算之利息
    。嗣於本院民國111年7月6日言詞辯論時，減縮請求金額為3
    ,463,259元（詳下述），核屬減縮應受判決事項之聲明，揆
    諸前開規定，自應准許。
貳、實體方面：
一、原告主張：被告於109年12月24日上午9時47分，駕駛車牌號
    碼000-0000號自用小客車（下稱甲車），沿臺中市龍井區臨
    港東一路33巷由北往南方向行駛，行至臨港東一路33巷20號
    前，原應注意汽車行駛時，駕駛人應注意車前狀況及兩車並
    行之間隔，隨時採取必要之安全措施，且汽車超車時，應於
    前行車減速靠邊或以手勢或亮右方向燈表示允讓後，後行車
    始得超越。超越時應顯示左方向燈並於前車左側保持半公尺
    以上之間隔超過，行至安全距離後，再顯示右方向燈駛入原
    行路線，而依當時天候晴、日間自然光線，柏油路面乾燥、
    無缺陷、無障礙物、視距良好等情，並無不能注意之情事，
    竟疏未注意及此，未保持適當間隔即貿然自同向行駛在前，
    由原告騎乘之車牌號碼000-000號普通重型機車（下稱乙車
    ）左側超車，甲車右側因而與乙車左側發生碰撞，致原告人
    車倒地，並因而受有右大腦點狀出血、左大腦點狀出血、水
    腦症、頭部擦傷、左手擦傷、右膝擦傷水腦症及左膝擦傷等
    傷害。原告爰依民法第184條第1項前段、第2項、第191條之
    2、第193條第1項、第195條第1項前段之侵權行為法律關係
    ，請求被告給付原告以下之損害：㈠醫療費用：原告於光田
    醫療社團法人光田綜合醫院（下稱光田醫院）就診支出19,0
    28元；㈡醫材費用包括助行器、尿壺、便器、衛生紙等共2,6
    91元；㈢看護費用以61天計算，每天1,100元，共67,100元；
    ㈣交通費用1,460元；㈤個人財物損失：包括原告車禍時所穿
    外套、褲子及手機損壞共2,980元；㈥精神慰撫金：原告上開
    傷勢，造成目前病症失智、隨地便溺等，都是因為腦部受到
    撞擊，裡面有水，醫師說要開顱才能改善，但因原告已經80
    幾歲了，所以考量手術風險，加上原告本人不願開顱，家屬
    也同意原告意願，所以不做開顱手術，但原告精神上確受有
    相當之痛苦，故請求金額337萬元，合計共計請求金額3,463
    ,259元。另就本件車禍之發生，被告應負全部過失責任，原
    告於車禍後未領取強制責任險理賠金。並聲明：被告應給付
    原告3,463,259元，及自起訴狀繕本送達翌日起至清償日止
    ，按年息5%計算之利息。
二、被告答辯略以：對被告就本件車禍應負全部過失責任不爭執
    ，就原告請求之醫療費用、醫材費用、看護費用、交通費用
    及個人財物損失部分均不爭執，惟認原告請求精神慰撫金過
    高。並聲明：原告之訴駁回。
三、得心證之理由：
  ㈠原告主張被告於109年12月24日上午9時47分，駕駛甲車，沿
    臺中市龍井區臨港東一路33巷由北往南方向行駛，行至臨港
    東一路33巷20號前，因被告之過失，未保持適當間隔即貿然
    自同向行駛在前，由原告騎乘之乙車左側超車，甲車右側因
    而與乙車左側發生碰撞，致原告人車倒地，並因而受有右大
    腦點狀出血、左大腦點狀出血、水腦症、頭部擦傷、左手擦
    傷、右膝擦傷水腦症及左膝擦傷等傷害，被告應負全部過失
    責任等情，有本院所調閱本院110年度交易字第1422號刑事
    案件卷宗，其內判決書所認定之犯罪事實、光田醫院診斷證
    明書（見附民卷第7頁）等為證，並均為被告所不爭執，自
    堪信為真實。
  ㈡按因故意或過失，不法侵害他人之權利者，負損害賠償責任
    ；不法侵害他人之身體或健康者，對於被害人因此喪失或減
    少勞動能力或增加生活上之需要時，應負損害賠償責任；不
    法侵害他人之身體者，被害人雖非財產上之損害，亦得請求
    賠償相當之金額。民法第184條第1項前段、第193條第1項、
    第195條第1項前段分別定有明文。茲就原告請求之金額應否
    准許，分述如下：
　⒈就原告請求之醫療費用、醫材費用、看護費用、交通費用及
    個人財物損失部分，除有原告所提相關單據外，均為被告所
    不爭執，故原告上開請求共93,259元（計算式：19,028＋2,6
    91＋67,100＋1,460＋2,980＝93,259），均可採信，應予准許。
　⒉原告請求精神慰撫金部分：按慰藉金之賠償須以人格權遭遇
    侵害，使精神上受有痛苦為必要，其核給之標準固與財產上
    損害之計算不同，然非不可斟酌雙方之身份資力、加害程度
    及其他各種情形核定相當之數額（最高法院51年度台上字第
    223號民事裁判意旨參照）。查原告因本件交通事故而受有
    右大腦點狀出血、左大腦點狀出血、水腦症、頭部擦傷、左
    手擦傷、右膝擦傷水腦症及左膝擦傷等傷害，有原告所提光
    田醫院診斷證明書（見附民卷第7頁）為證，而原告目前行
    走不便，需輔助器始能行走，且有尿失禁（隨地大小便）等
    症狀，亦有原告所提相關光田醫院急診病歷、門診病歷、原
    告目前之照片等（見本院卷第75-113頁），足見原告確實因
    傷勢而受有相當大之痛苦，並參酌原告與被告之稅務電子閘
    門財產所得調件明細表（見本院卷第121-132頁），斟酌兩
    造之身分、地位、經濟能力，及原告因此所受精神上痛苦之
    程度等一切情狀，認原告請求被告賠償精神慰撫金，於50萬
    元內尚屬適當，應予准許。至逾此郭分之請求則無理由，應
    予駁回。
  ⒊綜上以析，原告受有損失之金額合計為593,259元（計算式：
    93,259＋500,000＝593,259）。
  ㈢按給付有確定期限者，債務人自期限屆滿時起，負遲延責任
    。給付無確定期限者，債務人於債權人得請求給付時，經其
    催告而未為給付，自受催告時起，負遲延責任。其經債權人
    起訴而送達訴狀，或依督促程式送達支付命令，或為其他相
    類之行為者，與催告有同一之效力。民法第229條第1項及第
    2項定有明文。又遲延之債務，以支付金錢為標的者，債權
    人得請求依法定利率計算之遲延利息。但約定利率較高者，
    仍從其約定利率。應付利息之債務，其利率未經約定，亦無
    法律可據者，週年利率為5%。民法第233條第1項及第203條
    亦有明文。本件原告對被告之前揭損害賠償債權，既經原告
    起訴而送達訴狀，被告迄未給付，當應負遲延責任。是原告
    王嘉陽以外原告請求被告給付自附帶民事起訴狀繕本送達被
    告翌日即111年1月11日（見本院附民卷第81頁被告送達回證
    ）起至清償日止，按年息百分之5計算之法定遲延利息，核
    屬有據，應予准許。
  ㈦綜上所述，原告依侵權行為之法律關係，得請求被告給付之
    金額為593,259元，及自111年1月11日起至清償日止，按年
    息百分之5計算之法定遲延利息，為有理由，應予准許。至
    原告逾此範圍之請求，為無理由，應予駁回。
四、本件事證已臻明確，兩造其餘攻擊防禦方法，核與判決結果
    不生影響，自無庸逐一論述，附此敘明。
五、假執行之宣告：本件就原告勝訴部分係依民事訴訟法第427
    條第1項之規定適用簡易程序所為被告敗訴之判決，依同法
    第389條第1項第3款規定，應依職權宣告假執行。另依同法
    第436條第2項，適用同法第392條第2項規定，本院依職權宣
    告被告為原告預供擔保後，得免為假執行之金額。
六、本件訴訟係原告提起刑事附帶民事訴訟，由本院刑事庭依刑
    事訴訟法第504條第1項規定移送前來，依同條第2項規定免
    繳納裁判費。惟本院審理期間，因原告請求其個人財物損失
    部分，而曾支出訴訟費用，惟就此部分之損失，既具被告所
    承認，故本院認此部分裁判費用由被告負擔較為公平，故應
    命此部分訴訟費用部分，由被告負擔。
七、結論：依民事訴訟法第436條第2項、第389條第1項第3款、
    第392條第2項、第78條，判決如主文。
中　　華　　民　　國　　111 　年　　7 　　月　　27　　日
                  沙鹿簡易庭   法  官  黃建都
以上為正本係照原本作成。
如不服本判決，應於送達後20日內，向本院提出上訴狀並表明上
訴理由，如於本判決宣示後送達前提起上訴者，應於判決送達後
20日內補提上訴理由書（須附繕本）。如委任律師提起上訴者，
應一併繳納上訴審裁判費。
中　　華　　民　　國　　111 　年　　7 　　月　　27　　日
                               書記官